臺灣高雄地方法院刑事判決　　　　　　　 94年度訴字第364號
公　訴　人　臺灣高雄地方法院檢察署檢察官
被　　　告　乙○○　男　54歲.
上列被告因違反毒品危害防制條例案件，經檢察官提起公訴（93
年度毒偵字第7041號），嗣因被告就被訴事實為有罪之陳述，經
本院告知簡式審判程序意旨，並聽取公訴人及被告之意見後，本
院合議庭裁定由受命法官獨任依簡式審判程序審理，判決如下：
    主  文
乙○○施用第一級毒品，累犯，處有期徒刑拾月，扣案之第一級
毒品海洛因壹包（淨重零點壹肆公克、內含極微量第一級毒品海
洛因殘留而無法析離之空包裝重零點壹玖公克）沒收銷燬之。
    事  實
一、乙○○曾因違反毒品危害防制條例案件，經本院於民國91年
    11月13日以91年度訴字第2787號刑事判決判處有期徒刑7 月
    ，於91年12月16日確定，於93年1 月24日縮刑期滿執行完畢
    。並曾於87年間，因施用毒品案件，經臺灣高等法院以87年
    度上訴字第1412號刑事裁定送臺灣臺北看守所附設勒戒處所
    觀察、勒戒執行完畢後，認有繼續施用毒品傾向，復經臺灣
    高等法院以87年度上訴字第1412號刑事裁定令入戒治處所施
    以強制戒治1 年，後因強制戒治執行已滿3 月，戒治處所認
    無繼續戒治之必要，臺灣高等法院乃以87年度上訴字第1412
    號刑事裁定停止戒治，所餘戒治期間，付保護管束，於88年
    10月16日保護管束期滿未經撤銷，視為強制戒治期滿執行完
    畢。其後，又於91年度，因施用毒品案件，經臺灣高雄地方
    法院檢察署檢察官聲請本院以91年度毒聲字第1858號刑事裁
    定令入戒治處所施以強制戒治1 年，後因強制戒治執行已滿
    3 月，戒治處所認無繼續戒治之必要，臺灣高雄地方法院檢
    察署檢察官乃聲請本院以91年度毒聲字第7256號刑事裁定停
    止戒治，所餘戒治期間，付保護管束，於92年4 月5 日保護
    管束期滿未經撤銷，視為強制戒治期滿執行完畢。
二、詎猶不知悔改，明知海洛因係毒品危害防制條例第2 條第2
    項第1 款所明定之第一級毒品，不得施用、持有，仍於強制
    戒治期滿執行完畢後5 年內，基於施用第一級毒品海洛因之
    犯意，於93年11月15日19時30分許，在高雄縣林園鄉○○村
    ○○路8 號住處，以將第一級毒品海洛因摻入香菸內吸食之
    方式，施用第一級毒品海洛因1 次。迨於93年11月17日11時
    32分許，乙○○騎乘車號不詳之機車，行經高雄縣林園鄉○
    ○村○○路○ 段300 之1 號前時，因神色緊張行跡可疑，為
    警盤查，嗣警於盤查時，在乙○○所著褲子左側口袋內發現
    乙○○所有供其施用之第一級毒品海洛因1 包（淨重0.14公
    克、內含極微量第一級毒品海洛因殘留而無法析離之空包裝
    袋重0.19公克），而當場查獲，並扣得上開第一級毒品海洛
    因1 包。
三、案經高雄市政府警察局小港分局報請臺灣高雄地方法院檢察
    署檢察官偵查起訴。
    理  由
一、按除被告所犯為死刑、無期徒刑、最輕本刑為3 年以上有期
    徒刑之罪或高等法院管轄第一審案件者外，於法院行準備程
    序進行中，被告先就被訴事實為有罪之陳述時，審判長得告
    知被告簡式審判程序之旨，並聽取當事人、代理人、辯護人
    及輔佐人之意見後，裁定進行簡式審判程序；且受命法官行
    準備程序，與法院或審判長有同一之權限；又簡式審判程序
    之證據調查，不受刑事訴訟法第159 條第1 項、第161 條之
    2 、第161 條之3 、第163 條之1 及第164 條至第170 條規
    定之限制，刑事訴訟法第273 條之1 第1 項、第279 條第2
    項前段、第273 條之2 分別定有明文。查被告乙○○所為係
    犯死刑、無期徒刑、最輕本刑為3 年以上有期徒刑以外之罪
    ，其於準備程序中就前開被訴事實為有罪之陳述，經受命法
    官告知簡式審判程序之旨，並聽取公訴人、被告之意見後，
    本院認為適宜由受命法官獨任進行簡式審判程序，依刑事訴
    訟法第273 條之1 第1 項規定，裁定由受命法官獨任進行審
    判程序，合先敘明。
二、訊據被告對於右揭事實供認不諱，而被告於右揭時、地為警
    查獲後，經警於同日13時40分許，採集其尿液送請高雄市立
    凱旋醫院（下稱凱旋醫院）以酵素免疫法（EIA ）為初步篩
    檢，氣相層析質譜法（GC/MS ）為確認鑑定檢驗結果，確呈
    嗎啡陽性反應，有高雄市政府警察局小港分局嫌疑人尿液代
    碼與姓名對照表及凱旋醫院濫用藥物尿液檢驗報告影本各1
    份在卷可按（參見偵查卷第8 頁）。而上開為警扣案之白粉
    1 包，經臺灣高雄地方法院檢察署檢察官送請法務部調查局
    鑑定結果，確含第一級毒品海洛因成分，淨重0.14公克，空
    包裝重0.19公克，有法務部調查局93年12月9 日調科壹字第
    2200 18774號鑑定通知書影本1 紙附卷可佐（參見偵查卷第
    13頁）。按海洛因係由嗎啡經化學合成之半人工合成品，其
    藥（毒）性倍於嗎啡，其施打或吸食後經人體代謝作用而分
    解成藥（毒）性較低之嗎啡，而於尿液中被檢測出，故吸食
    或施打海洛因或嗎啡在尿液中均以嗎啡形態被檢驗出，又施
    用海洛因，其於尿液中排出之最長時限，受施用劑量、施用
    方式、個人體質及其代謝情況等因素影響，因個案而易，施
    用海洛因一般可檢出之最長時間為海洛因服用後2 至4 天，
    分別業經憲兵司令部80年3 月25日鑑驗字第0999號、行政
    院衛生署管制藥品管理局91年10月3 日管檢字第110436號函
    釋在案，此為本院職務上已知之事實。本件被告供認於右揭
    時地施用第一級毒品海洛因1 次，嗣經警於93年11月17日13
    時40分許，亦即被告施用第一級毒品海洛因4 日內，採集其
    尿液送請凱旋醫院，以上開方法檢驗結果，其尿液確呈嗎啡
    陽性反應，且上開扣案物品，經送法務部調查局鑑驗結果，
    確含第一級毒品海洛因成分，已如前述，足認被告上開自白
    ，應與事實相符，應堪採信。次查，被告曾於87年間，因施
    用毒品案件，經臺灣高等法院以87年度上訴字第1412號刑事
    裁定送臺灣臺北看守所附設勒戒處所觀察、勒戒執行完畢後
    ，認有繼續施用毒品傾向，復經臺灣高等法院以87年度上訴
    字第1412號刑事裁定令入戒治處所施以強制戒治1 年，後因
    強制戒治執行已滿3 月，戒治處所認無繼續戒治之必要，臺
    灣高等法院乃以87年度上訴字第1412號刑事裁定停止戒治，
    所餘戒治期間，付保護管束，於88年10月16日保護管束期滿
    未經撤銷，視為強制戒治期滿執行完畢。其後，又於91年度
    ，因施用毒品案件，經臺灣高雄地方法院檢察署檢察官聲請
    本院以91年度毒聲字第1858號刑事裁定令入戒治處所施以強
    制戒治1 年，後因強制戒治執行已滿3 月，戒治處所認無繼
    續戒治之必要，臺灣高雄地方法院檢察署檢察官乃聲請本院
    以91年度毒聲字第7256號刑事裁定停止戒治，所餘戒治期間
    ，付保護管束，於92年4 月5 日保護管束期滿未經撤銷，視
    為強制戒治期滿執行完畢，有臺灣高等法院被告前案紀錄表
    1 份附卷可按。本件事證明確，被告犯行，洵堪認定。
三、查海洛因係毒品危害防制條例第2 條第2 項第1 款所明定之
    第一級毒品，不得施用、持有。次按，犯毒品危害防制條例
    第10條施用第一級、第二級毒品之罪者，檢察官應聲請法院
    裁定，令被告入勒戒處所觀察、勒戒，經觀察、勒戒後，檢
    察官依據勒戒處所之陳報，認受觀察、勒戒人無繼續施用毒
    品傾向者，應即釋放，並為不起訴之處分；認受觀察、勒戒
    人有繼續施用毒品傾向者，檢察官應聲請法院裁定令入戒治
    處所強制戒治，其期間為6 個月以上，至無繼續強制戒治之
    必要為止，但最長不得逾1 年，強制戒治期滿，應即釋放，
    由檢察官為不起訴之處分；觀察、勒戒或強制戒治執行完畢
    釋放後，5 年內再犯第10條之罪者，應依一般刑事訴訟程序
    予以起訴論罪科刑，此觀諸毒品危害防制條例第20條第1項
    、第2 項、第23條第1 項、第2 項規定自明。本件被告既曾
    因施用毒品案件，經法院以裁定送勒戒處所觀察、勒戒執行
    完畢後，認有繼續施用毒品傾向，再由法院以裁定令入戒治
    處所施以強制戒治1 年，後因強制戒治執行已滿3 月，戒治
    處所認無繼續戒治之必要，又經法院裁定停止戒治，所餘戒
    治期間，付保護管束，並因保護管束未經撤銷，視為強制戒
    治期滿執行完畢。其後，復因施用毒品案件，經檢察官聲請
    法院以裁定令入戒治處所施以強制戒治1 年，又因強制戒治
    執行已滿3 月，戒治處所認無繼續戒治之必要，又經法院裁
    定停止戒治，所餘戒治期間，付保護管束，並因保護管束未
    經撤銷，視為強制戒治期滿執行完畢。其於強制戒治期滿執
    行完畢後5 年內再犯本件施用第一級毒品案件，依前述規定
    自應予以起訴論罪科刑。核被告所為，係犯毒品危害防制條
    例第10條第1 項之施用第一級毒品罪。其施用第一級毒品海
    洛因前後，持有第一級毒品海洛因之低度行為，為其施用第
    一級毒品海洛因之高度行為所吸收，不另論其持有第一級毒
    品罪。被告曾因違反毒品危害防制條例案件，經本院於91年
    11月13日以91年度訴字第2787號刑事判決判處有期徒刑7 月
    ，於91年12月16日確定，於93年1 月24日縮刑期滿執行完畢
    乙節，有臺灣高等法院被告前案紀錄表1 份在卷可憑，其於
    5 年之內再犯上開有期徒刑以上之罪，為累犯，應依刑法第
    47條規定加重其刑，加重其刑。至起訴書雖僅記載被告於93
    年11月17日15時許回溯24小時內之某時，在不詳地點，施用
    第一級毒品海洛因1 次，惟業經公訴檢察官於本院準備程序
    中將起訴之犯罪事實，更正為如事實欄所載（參見本院93年
    5 月13日準備程序筆錄），本院自應依更正後之犯罪事實進
    行審理，附此敘明。爰審酌被告曾因施用毒品案件，經法院
    裁定送勒戒處所觀察、勒戒1 次及裁定令入戒治處所施以強
    制戒治2 次，此有臺灣高等法院被告前案紀錄表1 份在卷足
    據，仍未戒除毒癮，復犯本件施用第一級毒品之犯行，顯見
    其無悔改之意，意志不堅，惟念其施用第一級毒品乃自戕一
    己之身體健康，尚未害及他人，犯罪後坦承犯行，態度良好
    等一切情狀，量處如主文所示之刑。
四、扣案之白粉1 包，為被告所有供其施用之物，業據被告於本
    院準備程序中供認不諱，而其內盛裝者，確含第一級毒品海
    洛因成分，淨重0.14公克，空包裝重0.19公克，有法務部調
    查局上開鑑定通知書1 紙附卷可參（參見偵查卷第13頁），
    為第一級毒品海洛因，應依毒品危害防制條例第18條第1 項
    前段之規定，不問屬於犯人與否，均宣告沒收銷燬之；盛裝
    上開扣案白粉1 包之空包裝袋（重0.19公克），雖經法務部
    調查局就之與其所盛裝之第一級毒品海洛因分別鑑析其重量
    ，有法務部調查局前開鑑定通知書1 紙在卷可憑，惟因法務
    部調查局一般係以傾倒之方式，將包裝袋內之第一級毒品海
    洛因倒出而與包裝袋分離而稱重，必要時，輔以刮杓刮取袋
    內粉末，然無論依何種方式分離，包裝袋內均有極微量之第
    一級毒品海洛因殘留，業經法務部調查局93年3 月19日調科
    壹字第09300113060 號函釋在案，此為本院職務上已知之事
    實，足認前開空包裝袋（重0.19公克），內含極微量第一級
    毒品海洛因殘留而無法析離，均應整體視為查獲之第一級毒
    品海洛因，依毒品危害防制條例第18條第1 項前段之規定，
    不問屬於犯人與否，均宣告沒收銷燬之。
據上論斷，應依刑事訴訟法第273 條之1 第1 項、第299 條第1
項前段，毒品危害防制條例第10條第1 項、第18條第1 項前段，
刑法第11條、第47條，判決如主文。
本案經檢察官甲○○到庭執行職務。
中　　華　　民　　國　　94　　年　　5 　　月　　27　　日
                      刑事第十二庭    法  官  伍逸康
以上正本證明與原本無異。
如不服本判決，應於收受送達後10日內向本院提出上訴書狀。
（須附繕本）
中　　華　　民　　國　　94　　年　　5 　　月　　30　　日
　　　　　　　　　　　　　　　　      書記官  蘇  豫
附錄本案論罪科刑法條全文：
毒品危害防制條例第10條
施用第一級毒品者，處 6 月以上 5 年以下有期徒刑。
施用第二級毒品者，處 3 年以下有期徒刑。
